臺灣高雄地方法院交通事件裁定　　　　　　　　　　　九十二年度交聲更字第八號
　　原處分機關　臺北市交通事件裁決所
　　異　議　人
　　即受處分人　甲○○
右列受處分人因違反道路交通管理處罰條例案件，對於台北市交通事件裁決所於中華
民國九十二年三月十七日所為之處分（原處分案號為：北市裁三字第裁二二—ＡＢＹ
六○七六四二號）聲明異議，經本院交通法庭於九十二年五月二日以九十二年度交聲
字第一六九號裁定駁回受處分人之異議，因受處分人不服，提起抗告，經臺灣高等法
院高雄分院裁定撤銷原裁定，發回本院更為調查裁定，本院裁定如左：
    主  文
原處分撤銷。
甲○○不罰。
    理  由
一、按「受處分人，不服第八條主管機關所為之處罰，得於接到裁決書之翌日起二十
    日內，向管轄地方法院聲明異議」，道路交通管理處罰條例第八十七條第一項定
    有明文。本件異議人即受處分人甲○○於九十二年三月二十一日收受裁決書後，
    旋即於九十二年三月三十一日，以道路交通管理事件陳述單記載不服之理由，提
    出於台北市交通事件裁決所，並經台北市交通事件裁決所九十二年四月七日北市
    裁三字第０九二三四九七九三一０號函轉台北市政府警察局大同分局，嗣並經台
    北市政府警察局大同分局於九十二年四月十五日以北市警同分交字第０九二六一
    一七二四００號函覆甲○○等情，有前開書函及陳述單附卷可憑，堪予認定。是
    異議人於收受裁決書後二十日內，既然已向裁決所對原處分表示不服，縱未使用
    「聲明異議」等字句，亦不能據此否定異議人已有請求司法機關對原行政處分合
    法性進行審查之意思，基於保障人民憲法所賦予的訴訟權，應認異議人上開載有
    「自九十一年度至今，從未到台北，且違規時間九十一年十二月五日早上七時四
    十七分，在台中中美和工地上班」等內容之陳述單，係屬對原處分即台北市交通
    事件裁決所為北市裁三字第裁二二—ＡＢＹ之處分，聲明異議，是異議人在接到
    裁決書之翌日起二十日內，即已將上開表示聲明異議的陳述單提交於台北市交通
    事件裁決所，則其聲明異議之程序，應屬合法，合先敘明。
二、次按法院受理交通事件，準用刑事訴訟法之規定，道路交通管理處罰條例第八十
    九條前段定有明文，是最高法院七十六年臺上字第四九八六號判例：認定犯罪事
    實所憑之證據，雖不以直接證據為限，間接證據亦包括在內；然而無論直接或間
    接證據，其為訴訟上之證明，須於通常一般之人均不致有所懷疑，而得確信其為
    真實之程度者，始得據為有罪之認定，倘其證明尚未達到此一程度，而有合理之
    懷疑存在以致事實審法院無從取得有罪之確信時，即應由法院為諭知被告無罪之
    判決，亦即刑事訴訟法上法院認定事實之最重要原則「認定被告有罪，就該有罪
    事實不能有任何之合理懷疑存在」，於法院審理行為人違反道路交通管理處罰條
    例案件時，自當有其適用。易言之，法院於審理行為人違反道路交通管理處罰條
    例案件，當踐行完畢調查證據之程序後，為事實之認定時，如就原處分機關所認
    定之行為人違規之事實仍有合理之訴訟上懷疑，而無法百分之百確信行為人確有
    該當於道路交通管理處罰條例各該處罰條文之構成要件事實時，即應依訴訟上之
    待證事實「倘有懷疑，則從被告之利益作解釋」之證據法則，作對受處分人有利
    之認定。
三、本件異議人於九十一年十二月五日上午七時四十七分許，在台北市○○○路○段
    ，經警舉發其有「酒精濃度超過規定標準」之交通違規，並經台北市交通事件裁
    決所於九十二年三月十七日以北市裁三字第裁二二─ＡＢＹ六０七六四二號裁決
    異議人應罰鍰新台幣二萬二千五百元，吊扣駕駛執照十二個月在案等情，有台北
    市政府警察局舉發違反道路交通管理事件通知單、台北市交通事件裁決所違反道
    路交通管理事件裁決書各乙份在卷可稽。然異議人堅詞否認有於右揭時地酒後駕
    車之違規行為，辯稱：九十一年十二月五日，伊正在台中中美和工地工作等語。
四、經查：
  (一)異議人自九十一年八月五日起，至九十二年七月二十九日止，係受僱於中國營建
    股份有限公司（下稱中國營建公司），有勞工保險局九十二年十二月十九日保承
    資字第○九二一○四九二三三○號函檢附投保資料表一份在卷足參，而中國營建
    公司於九十一年八月五日，即將異議人派任至中美和石油化學股份有限公司台中
    廠土木建廠工作，直至九十一年十二月二十日始調派回高雄工地，而九十一年十
    二月五日有異議人的出勤紀錄等情，亦有中國營建公司九十二年十二月三十日函
    檢附異議人之出勤表各一份附卷可佐，是異議人辯稱九十一年十二月五日案發當
    時，其並未在台北，而係臺中工作之辯解，應堪採信。
  (二)而本院將台北市政府警察局舉發交通違規宜置保管車輛通知單「收受通知聯者簽
    章」欄上署名「甲○○」所按捺的指紋一枚與本院當庭採集異議人之指紋送請內
    政部警政署刑事警察局鑑定，經以指紋電腦比對法及指紋特徵點比對法鑑驗結果
    ，認為「送鑑違規移置保管車輛通知單上署名甲○○指紋，經比對結果，與甲○
    ○當庭印指紋卡之指紋不符，復輸入電腦比對結果，未發現相符者」，有高雄市
    政府警察局九十三年二月二十五日高市警鑑三字第○九三○○一一九五八號函檢
    附內政部警政署刑事警察局鑑驗通知書一紙在卷可攷，足認九十一年十二月五日
    ，在台北市○○○路○段，經警舉發有「酒精濃度超過規定標準」之交通違規者
    ，並非本件異議人，而是另有其人，益證異議人之上開辯解，應屬實情。
  (三)縱上所述，本件原處分機關認異議人駕駛汽車有上開違規之行為，無非是以原舉
    發單位之調查為憑，然此既為受處分人所否認，而依異議人之出勤紀錄，其案發
    時卻係在臺中工作無訛，且經指紋鑑定可知受測之違規者應另有其人，足認異議
    人所辯應屬可信，是原處分機關所認定受處分人有前述駕駛汽車違規之情事，因
    查無其他積極證據足以證明，自應作對受處分人有利之認定，原處分機關未予詳
    查，遽對受處分人為前開裁罰，即難認為允當。本件受處分人之異議為有理由，
    自應由本院將原處分撤銷，並另為不罰之諭知如主文第二項所示，以資適法。
五、據上論斷，應依道路交通案件處理法第二十條，裁定如主文。
中      華      民      國      九十三      年      三      月    二    日
                                臺灣高雄地方法院交通法庭
                                    法  官  高增泓
右正本證明與原本無異。
如不服本裁定，應於裁定送達後五日內，向本院提出抗告狀。
                                    書記官  陳威志
中    華    民    國      九十三      年      三      月      二      日
